臺灣臺南地方法院民事判決
111年度訴字第670號

原      告  陳總成  
訴訟代理人  陳君豪  
被      告  和昕開發有限公司

法定代理人  施昭佑  
訴訟代理人  蘇小津律師
被      告  陳盧玉鳳
            陳黃金嬋即陳順良之承受訴訟人


            陳瑛玲即陳順良之承受訴訟人

            陳克文即陳順良之承受訴訟人

            陳克明即陳順良之承受訴訟人


            李梅桂即陳東明之承受訴訟人

            陳顯璋即陳東明之承受訴訟人

            陳顯政即陳東明之承受訴訟人

            陳宏吉  
上  一  人
訴訟代理人  張金淑  
被      告  楊麗玉  


            陳榮丁  

上列當事人間請求塗銷所有權移轉登記事件，本院判決如下：
    主    　文
原告之訴駁回。
訴訟費用新臺幣2,100元由原告負擔。
    事實及理由
壹、原告主張意旨略以：
(一)聲明：
  1.被告和昕開發有限公司（下稱和昕公司）應將臺南市○○區○○
    段0000○0000○000000○0000地號之公同共有土地（下稱系爭
    土地）權利範圍2分之1予以塗銷登記，並返還給原告及田川
    祺曜。
  2.訴外人陳順良、陳東明及被告陳盧玉鳳、陳宏吉、楊麗玉（
    下稱陳順良等5人）應辦理塗銷登記，將系爭土地返還給原
    告及田川祺曜。
  3.被告和昕公司應將系爭土地於民國109年3月31日經臺南市歸
    仁區地政機關所為之買賣所有權移轉登記行為予以塗銷，並
    返還給原告及田川祺曜。
    （第149頁）  
(二)（第151-153、17-23頁）
　1.臺南市○○區○○段0000○0000○000000○0000地號之公同共有土
    地（下稱系爭土地）之原登記名義人為田川祺曜，原告於10
    2年間前往地政機關辦理系爭土地之移轉登記時，其因不知
    悉法規，且承辧人員告知原告應將田川祺曜更名為陳先富，
    致陳順良、陳東明及被告陳盧玉鳳、陳宏吉、楊麗玉、陳榮
    丁非法登記為系爭土地之共有人，而與原告公同共有系爭土
    地。
　2.系爭土地之原始所有權人係田川祺曜，並非陳先富，田川祺
    曜與陳先富並非同一人，陳先富，致陳順良、陳東明及被告
    陳盧玉鳳、陳宏吉、楊麗玉、陳榮丁與田川祺曜間並無血緣
    關係，其等並非田川祺曜之合法繼承人，此有日據時期戶籍
    登記謄本、光復初期户籍登記資料、改制前臺南縣戶政事務
    所98年8月6日南縣仁戶字第0980001718號函為證。又由上開
    函文可知，陳先富在日據時期戶口調查簿及光復後初設户籍
    登記之申報姓名相同，並未申報錯誤，也未有名字錯誤之情
    形，且未登記陳先富有改名。
　3.陳順良等無權處分系爭土地，其等竟於109年3月31日將系爭
    土地處分給被告和昕公司，且已辦理移轉登記完畢。惟被告
    和昕公司係無權占有系爭土地，且未經真正權利人承認，其
    亦非善意第三人，依民法第118條第1項、第113條之規定，
    該處分行為應屬無效，且應負回復原狀之責任。爰依民法第
    767條第1項前段及中段之規定，請求被告和昕公司將系爭土
    地權利範圍2分之1予以塗銷登記，並回復為田川祺曜所有之
    原始狀態。又陳順良等人係無法律上之原因而受有利益，致
    他人受有損害，應返還其利益，爰依民法第179條關於非給
    付型不當得利之規定，請求其等塗銷登記。
貳、被告和昕開發有限公司答辯：
(一)田川祺曜為陳先富之日本姓名，實際上係同一人，田川祺曜
    遺有系爭土地，由陳順良等6人繼承後，依土地法第34條之1
    第1項之規定，將系爭土地出售給被告和昕公司，自為適法
    。
(二)原告於108年間就系爭土地對陳順良等6人提起108年度南簡
    字第730號確認土地所有權存在之訴訟（下稱另案訴訟），
    其在108年6月28日民事起訴狀記載：「2.此地號在日據時期
    土地持有為父親日本名（田川祺曜）；中文名是陳先富」，
    顯見原告於該案承認田川祺曜為陳先富之日本姓名，實際上
    係同一人。
(三)本院於另案訴訟中，有向臺南市歸仁地政事務所調取原告辦
    理系爭土地繼承登記之文件，原告在陳先富（田川祺曜）之
    繼承系統表，將陳順良、陳東明、陳億（即陳宏吉之被繼承
    人）及被告陳盧玉鳳、楊麗玉、陳榮丁等6人列為繼承人，
    有臺南市歸仁地政事務所108年8月20日所登記字第10800749
    23號函為證。原告於本件訴訟卻否認陳先富與田川祺曜為同
    一人，主張陳順良等6人無權繼承系爭土地云云，違反禁反
    言原則。又當事人之主張，應受前後一貫性檢驗之拘束，乃
    訴訟上誠信之基本要求，為民事訴訟法第195條第1項所揭「
    當事人就其提出之事實，應為真實而完全陳述法旨之體現」
    。
(四)原告復於109年間以被告陳盧玉鳳等人出售系爭土地給被告
    和昕公司，不符合土地法第34條之1、執行要點第6點第3款
    之規定為由，訴請撤銷土地所有權移轉登記，經本院109年
    度訴字第1521號、臺灣高等法院臺南分院110年度上易字第7
    3號民事判決駁回在案。再者，原告於上開訴訟中，並未主
    張被告陳盧玉鳳等人無繼承系爭土地之權利。
(五)退萬步言，縱陳順良等6人無權出售系爭土地給被告和昕公
    司，惟我國關於不動產物權變動係採登記公示公信原則，民
    法第759條之1、土地法第43條規定均在維護善意第三人對於
    土地登記之信賴，貫徹土地登記之效力。被告和昕公司與陳
    順良等6人就系爭土地簽立買賣契約、支付買賣價金及辦理
    所有權移轉登記時，因信賴土地之登記，而合法取得系爭土
    地之所有權。且被告和昕公司係單純之買受人，無法知悉原
    告與陳順良等6人間之關係，被告和昕公司應為善意第三人
    ，依上開規定，其應受土地登記之公示原則及信賴原則等交
    易安全制度之保護。縱陳順良等6人經認定渠等就系爭土地
    並無繼承權，被告和昕公司已取得之權利亦不受影響。原告
    主張被告和昕公司為惡意第三人，依民事訴訟法第277條前
    段、最高法院74年度台上字第913號判決要旨，應由原告舉
    證證明之，原告迄今未能證明被告和昕公司為惡意之第三人
    ，故其主張不足為採。
參、經查，依原告之主張，臺南市○○區○○段0000○0000○000000○0
    000地號土地係訴外人田川祺曜所有，而非其父親陳先富所
    有，有系爭土地日據時期之謄本可憑(參見本院卷第
　　41頁），而田川祺曜與其父親陳先富為同一人，則陳盧玉鳳
    、陳宏吉、楊麗玉及訴外人陳順良、陳東明均非田川祺曜之
    繼承人等情，若原告主張屬實，原告亦非繼承人，則其對系
    爭土地並無利害關係，被告間之買賣及所有權移轉登記與原
    告無關，亦不會影響原告之權利，原告並無受保護之必要，
    原告不得對被告提起本件訴訟。至於原告自己繼承之部分則
    由原告自行處理，與被告無關。
肆、綜上所述，原告之訴，為無理由，不應准許，應予駁回，故
    判決如主文。
中　　華　　民　　國　　111 　年　　12　　月　　5 　　日
                  民事第二庭  法    官　彭振湘
以上正本係照原本作成。
如對本判決上訴，須於判決送達後20日內向本院提出上訴狀。
如委任律師提起上訴者，應一併繳納上訴審裁判費。
中　　華　　民　　國　　111 　年　　12　　月　　5 　　日
                               書 記 官  楊雅惠